【裁判字號】    99,易,895
【裁判日期】    991018
【裁判案由】    詐欺
【裁判全文】
臺灣臺中地方法院宣示判決筆錄           99年度易字第895號
公  訴  人  臺灣臺中地方法院檢察署檢察官
被      告  甲○○
選任辯護人  陳世川律師
上列被告因詐欺案件，經檢察官提起公訴（98年度偵字第 13256
、18864 號），本院合議庭裁定由受命法官依法獨任進行認罪協
商程序，於中華民國99年10月18日上午11時整在本院刑事第十四
法庭宣示判決，出席職員如下：
                        法  官  林美玲
                        書記官  黃珮華
審判長起立朗讀判決主文、犯罪事實要旨、處罰條文、附記事項
，及告以上訴限制、期間並提出上訴狀之法院，且諭知記載其內
容：
一、主        文：
    甲○○意圖為自己不法之所有，以詐術使人將本人之物交付
    ，處有期徒刑陸月，如易科罰金，以新台幣貳仟元折算壹日
    ；又意圖為自己不法之所有，以詐術使人將本人之物交付，
    處有期徒刑陸月，如易科罰金，以新台幣貳仟元折算壹日；
    應執行有期徒刑拾月，如易科罰金，以新台幣貳仟元折算壹
    日。緩刑參年，並應於民國九十九年十一月十日前給付新臺
    幣陸拾萬元予乙○、丙○○。
二、犯罪事實要旨：
(一)甲○○前係曄陞實業股份有限公司（下稱曄陞公司）及文品
    茶行之實際負責人，以銷售茶葉營生，其於民國97年 9月至
    10月間，透過友人鍾文珍而認識鍾文珍之夫丙○○，丙○○
    則具地政士資格，以辦理不動產權利設定、仲介土地買賣及
    融資等為業。緣丙○○前因辦理不動產買賣及過戶等事宜而
    結識涂錦樹及其友人蔡志騰等人，蔡志騰並於97年11月上旬
    向丙○○表示：涂錦樹擁有長安高爾夫球場之債權，價值約
    新臺幣（下同）10餘億元，欲以該債權向民間或金融機構貸
    款 4.5億元（下稱涂錦樹貸款案），請丙○○代為尋找貸款
    管道等語。嗣於同年11月12日、13日許，甲○○持茶葉前往
    丙○○位於臺中市○區○○○街 9號之代書事務所銷售時，
    於閒談間得知上開涂錦樹貸款案。詎甲○○竟意圖為自己不
    法之所有，向丙○○虛偽詐稱：其經營之曄陞公司，長年從
    事國內、外大型金融、外匯及股票操作，其本身係某國際金
    融集團在臺灣之代表，且其與曄陞公司與國內各大金融體系
    熟稔，貸款管道已建立，國內許多大企業之數千億元貸款案
    ，皆透過其與曄陞公司等集團辦理，涂錦樹貸款案僅4.5 億
    元，交由曄陞公司辦理，將可輕易自金融體系貸得，惟必須
    先行交付 150萬元，以保證該貸款案確定由甲○○及曄陞公
    司承辦，日後若未成功貸款，該 150萬元將全數退回云云，
    以此詐術致丙○○因而陷於錯誤，誤認甲○○及曄陞公司有
    經辦涂錦樹貸款案之能力。丙○○並旋將上情告知蔡志騰，
    後經蔡志騰及涂錦樹另一友人王信富將上情轉知涂錦樹後，
    涂錦樹認雖願委託甲○○辦理此貸款案，惟表示業界並無先
    行交付 150萬元委辦保證金之事例，甲○○得知途涂錦樹反
    應後，復接續向丙○○佯稱：涂錦樹貸款案係丙○○介紹，
    而其負責之貸款體系皆在等待此筆保證金，必須盡速代涂錦
    樹給付該 150萬元保證金，否則丙○○之代書信用將盡失，
    無法在業界生存云云，致丙○○陷於錯誤，旋向其姊郭美惠
    借得30萬元，並由郭美惠於同年11月14日某時，將該30萬元
    直接匯入甲○○設於臺灣中小企業銀行忠明分行帳號000000
    00000 號帳戶內，另由鍾文珍於同年11月17日某時，向其父
    鍾仁天借款 120萬元後，丙○○即與鍾文珍於同日某時，共
    同將 120萬元之現金，攜至甲○○位於臺中市○○路之住處
    交付甲○○，以此方式詐得150萬元。
(二)緣乙○因欲購買臺中市大坑地區房地，乃委由丙○○辦理房
    地買賣、貸款及過戶相關事宜，惟因乙○有信用瑕疵紀錄，
    經丙○○向多家銀行申辦，均無法順利貸得乙○要求之 810
    萬元。而丙○○因上開涂錦樹貸款案而誤信甲○○有仲介辦
    理貸款之能力後，即將乙○欲申辦房屋貸款 810萬元乙事告
    知甲○○，甲○○得知上情後，又意圖為自己不法之所有，
    於97年11月19日，向乙○佯稱：以其及曄陞公司之上開金融
    及融資操作背景，可輕易透過管道向銀行貸得 810萬元，惟
    須先行交付 150萬元之財力證明，而因此案係丙○○介紹，
    故須先將 150萬元匯予丙○○，再由丙○○轉交甲○○云云
    ，施用此詐術致乙○陷於錯誤，誤認甲○○確可代其向銀行
    貸得810萬元，並旋於同年11月21日中午，先行分2筆匯款30
    萬元、70萬元至丙○○臺中東興路郵局帳號00000000000000
    號帳戶內，丙○○及鍾文珍並於同日提領該 100萬元後，共
    同前往文品茶行，將 100萬元交付甲○○，嗣乙○於同日下
    午某時，並再次匯款50萬元至丙○○之上開帳戶內（此筆50
    萬元款項係乙○透過其姐張瓊月之帳戶匯入），丙○○亦旋
    於同日下午收取匯款後，全數提領，並依甲○○之指示，與
    鍾文珍共同前往新光商業銀行大墩分行，將該50萬元現金交
    予甲○○，甲○○即委由不知情之該銀行職員張家榮，將該
    50萬元現金存入曄陞公司設於該銀行之帳號 0000000000000
    號帳戶內，以此方式詐得 150萬元。嗣因甲○○並未依約辦
    理上開貸款案，亦拒絕返還上開款項，丙○○、朱蕊始知受
    騙。
三、處罰條文：
    刑法第339條第1項、第51條第5款、刑法第41條第1項前段。
四、協商判決除有刑事訴訟法第455條之4第1項第1款於本訊問程
    式終結前，被告撤銷協商合意或檢察官撤回協商聲請者；第
    2款被告協商之意思非出於自由意志者；第4款被告所犯之罪
    非第455條之2第1項所定得以協商判決者；第6款被告有其他
    較重之裁判上一罪之犯罪事實者；第7款法院認應諭知免刑
    或免訴、不受理者情形之一，及違反同條第2項法院「應於
    協商合意範圍內為判決；法院為協商判決所科之刑，以宣告
    緩刑或二年以下有期徒刑、拘役或罰金為限」之規定者外，
    不得上訴。
五、本件除非有前述例外規定之情形，否則不得上訴；如對本判
    決上訴，應自收受判決送達後10日內，向本院提出上訴書狀
    ，上訴於第二審法院。
中    華    民    國    99    年    10    月    18    日
                      臺灣臺中地方法院刑事第十四庭
                                書記官  黃珮華
                                法  官  林美玲
上開筆錄正本核與原本相符
                                書記官  黃珮華
中    華    民    國    99    年    10    月    18    日

司法院資訊處製作；財團法人民間司法改革基金會備份。
